臺灣臺北地方法院刑事判決
110年度審簡上字第190號
上  訴  人
即  被  告  王俞又





上列上訴人因家庭暴力傷害案件，不服本院中華民國110年7月30
日110年度審簡字第972號，第一審刑事簡易判決（起訴案號：臺
灣臺北地方法院檢察署110年度偵字第10117號），提起上訴，本
院管轄第二審之合議庭判決如下：
    主  文
上訴駁回。
王俞又緩刑貳年，緩刑期間付保護管束。
    犯罪事實及理由
一、本案經本院審理結果，認第一審以上訴人即被告王俞又（下
    稱被告）犯刑法第277條第1項傷害罪，量處拘役35日，並諭
    知如易科罰金，以新臺幣（下同）1,000元折算1日。核其認
    事用法及量刑均無不當，應予維持，除就證據部分補充「被
    告於本院審判程序之自白（見本院簡易第二審卷宗第43、74
    頁」資為證據外，餘均引用第一審判決書記載之事實及理由
    （如附件）。
二、被告上訴意旨略以：本案事發當日因告訴人事前未知會擅自
    將孩子從幼稚園帶走，被告是到幼稚園接小孩時才經由老師
    告知而得知，在該日之前，被告多次任意安排孩子行程，之
    前多次與告訴人溝通請其尊重被告行使親權及責任，怎料當
    日又再發生此情，當天被告聯繫告訴人將孩子送回，告訴人
    拖延一段時間才送回，並指責、質疑被告照顧不周，被告當
    下才有此行為，造成告訴人受傷，深感抱歉遺憾，但被告本
    意僅想趕快帶孩子離開。被告獨力扶養孩子，工作之餘，積
    極上進，另考取博士班繼續深造，並協助教育部、經濟部等
    各部分審議各計畫，請審酌被告行為當時情緒所受影響，並
    顧及未成年子女成長不因此留下陰影，被告記取教訓，絕不
    再犯，請為緩刑之諭知等語。
三、經查：
（一）按受2年以下有期徒刑、拘役或罰金之宣告，而有未曾因
      故意犯罪受有期徒刑以上刑之宣告之情形，認以暫不執行
      為適當者，得宣告2年以上5年以下之緩刑，其期間自裁判
      確定之日起算，刑法第74條第1項第1款定有明文。刑法第
      74條之緩刑制度，旨在獎勵自新，須有認為以暫不執行刑
      罰為適當者，始得為緩刑之宣告基於刑罰之特別預防，為
      促使惡性輕微之偶發或初犯改過自新、復歸社會之目的而
      設（最高法院106年度台上字第137號判決、105年度台上
      字第2308號判決意旨、103年度台上字第1325號判決意旨
      參照）。是緩刑為獎勵自新之規定，祇須合於刑法第74條
      所定之條件，法院本有自由裁量之職權；宣告緩刑，應就
      被告有無再犯之虞，及能否由於刑罰之宣告而策其自新等
      ，加以審酌（最高法院108年度台上字第623號判決意旨參
      照）。亦即緩刑係附隨於有罪判決的非機構式之刑事處遇
      ，其主要目的在達成受有罪判決之人，在社會中重新社會
      化之人格重建功能。此所以緩刑宣告必須附帶宣告緩刑期
      間之意義所在。再者，緩刑制度首重再犯罪的預防，唯有
      對受判決人本身有充分瞭解，例如依其過去生涯，可知犯
      罪行為人所曾接受的教育，從犯罪的狀態瞭解行為人的行
      為動機、目的，從犯罪後態度推知行為人對其行為的看法
      ，從生活狀況與環境推測其將來的發展等；才能判斷其在
      緩刑期間，與之後的生活中是否會再犯罪。亦即藉由前述
      各種因素對犯罪行為人為整體評價，作為法院判斷該行為
      人是否適宜被宣告緩刑，以及進一步依據個案情況決定緩
      刑期間，及所應採取的積極協助措施，並將之作為緩刑宣
      告的負擔或條件。是否宣告緩刑、緩刑期間長短、及所附
      加之負擔或條件，均屬法院裁量之範圍（最高法院101年
      度台上字第5586號判決意旨參照）。是緩刑之宣告，除應
      具備刑法第74條各款所定條件外，並須有可認為以暫不執
      行刑罰為適當之情形，始得為之，至於暫不執行刑罰之是
      否適當，則由法院就被告有無再犯之虞，及能否由於刑罰
      之宣告而策其自新等一切情形，加以審酌，與犯罪情節是
      否可堪原諒並無關係（最高法院104年度台上字第1551號
      、102年度台上字第1548號、101年度台上字第4679號判決
      意旨參照）。有關暫不執行刑罰之是否適當，應由法院就
      被告之性格、犯罪狀況、有無再犯之虞及能否由於刑罰之
      宣告而策其自新等一切情形，予以審酌裁量（最高法院10
      7年度台上字第2709號、105年度台上字第1737號、104年
      度台上字第1215號判決意旨參照）。又行為人是否有改善
      之可能性或執行之必要性，乃法院經綜合審酌考量上情而
      為預測性之判斷，此一判斷因非犯罪事實之認定，僅須自
      由證明為已足，不以嚴格證明為必要，所謂自由證明，係
      指使用之證據，其證據能力或證據調查程序不受嚴格限制
      ，關於此項緩刑審酌之裁量事項之認定，如與卷存證據相
      符，即屬適法（最高法院105年度台上字第1031號判決意
      旨參照）。行為經法院評價為不法之犯罪行為，且為刑罰
      科處之宣告後，究應否加以執行，乃刑罰如何實現之問題
      。依現代刑法之觀念，在刑罰制裁之實現上，宜採取多元
      而有彈性之因應方式，除經斟酌再三，認確無教化之可能
      ，應予隔離之外，對於有教化、改善可能者，其刑罰執行
      與否，則應視刑罰對於行為人之作用而定。倘認有以監禁
      或治療謀求改善之必要，固須依其應受威嚇與矯治之程度
      ，而分別施以不同之改善措施（入監服刑或在矯治機關接
      受治療）；反之，如認行為人對於社會規範之認知並無重
      大偏離，行為控制能力亦無異常，僅因偶發、初犯或過失
      犯罪，刑罰對其效用不大，祇須為刑罰宣示之警示作用，
      即為已足，此時即非不得緩其刑之執行，並藉違反緩刑規
      定將入監執行之心理強制作用，謀求行為人自發性之改善
      更新。而行為人是否有改善之可能性或執行之必要性，固
      係由法院為綜合之審酌考量，並就審酌考量所得而為預測
      性之判斷，但當有客觀情狀顯示預測有誤時，亦非全無補
      救之道，法院仍得在一定之條件下，撤銷緩刑（參刑法第
      75條、第75條之1），使行為人執行其應執行之刑，以符
      正義。由是觀之，法院是否宣告緩刑，有其自由裁量之職
      權，而基於尊重法院裁量之專屬性，對其裁量宜採取較低
      之審查密度，祇須行為人符合刑法第74條第1項所定之條
      件，法院即得宣告緩刑，與行為人犯罪情節是否重大，是
      否坦認犯行並賠償損失，並無絕對必然之關聯性（最高法
      院102年度台上字第4161號判決意旨參照）。
（二）被告未曾因故意犯罪受有期徒刑以上刑之宣告，有臺灣高
      等法院被告前案紀錄表在卷可按（本院卷第81頁），被告
      雖於偵查中否認犯行，係因對當日情形不復記憶，而否認
      犯行（見偵查卷第24至25頁），至於被告犯後迄於本院審
      理中尚未與告訴人達成和解或調解協議，然此顯因被告與
      告訴人間現另有改定未成年子女監護權及民事損害賠償等
      糾紛事宜， 仍多有爭議所致，並參佐告訴人於本院審理
      中所陳反對本案諭知緩刑之原因等（見本院審簡上字第19
      0號卷第78至79頁），顯對未成年子女照顧意見歧異，是
      被告犯後於偵查中雖否認犯行，及迄未與告訴人達成和解
      ，但審酌本案爭執起因，可認被告因一時失慮致罹刑章，
      於原審及本院審理中均坦承犯行，顯有悔意，諒被告經此
      偵、審程序，及刑之宣告，當知警惕，堪認被告日後得以
      理智態度面對、處理與被告間有關未成年子女照顧、探視
      等事宜，而無再犯之虞，本院認所宣告之刑以暫不執行為
      適當，爰依刑法第74條第1 項第1 款之規定，予以宣告緩
      刑2年，並依家庭暴力防治法第38條第1項規定，宣告緩刑
      期內付保護管束。本案屬被告偶發犯行，顯無另命被告於
      保護管束期間內，遵守同條第2項各款事項之必要，併此
      敘明。
據上論斷，應依刑事訴訟法第455條之1第1項、第3項、第368條
、第373條，刑法第74條第1項第1款，家庭暴力防治法第38條第1
項，判決如主文。
本案經檢察官邱曉華提起公訴，檢察官楊舒雯到庭執行職務。
中　　華　　民　　國　　111 　年　　1 　　月　　25　　日
    　　　　刑事第二十一庭審判長法  官  程克琳
                                法  官  歐陽儀
                                法  官  倪霈棻
以上正本證明與原本無異。 
不得上訴。
                                書記官  楊湘雯
中　　華　　民　　國　　111 　年　　1 　　月　　26　　日
附錄本案所犯法條
中華民國刑法第277條：
傷害人之身體或健康者，處5年以下有期徒刑、拘役或50萬元以
下罰金。
犯前項之罪，因而致人於死者，處無期徒刑或7年以上有期徒刑
；致重傷者，處3年以上10年以下有期徒刑。
〈附件〉
臺灣臺北地方法院刑事簡易判決
110年度審簡字第972號
公　訴　人　臺灣臺北地方檢察署檢察官
被　　　告　王俞又　女　民國00年0月00日生
　　　　　　　　　　身分證統一編號：Z000000000號
　　　　　　　　　　住臺北市○○區○○○路0段000○0號0樓
　　　　　　　　　　之0
　　　　　　　　　　居臺北市○○區○○○路0段000巷0弄00
　　　　　　　　　　號0樓
上列被告因違反家庭暴力罪之傷害案件，經檢察官提起公訴（11
0年度偵字第10117號），因被告於本院準備程序中自白犯罪（11
0年度審訴字第790號），本院認宜由受命法官獨任逕以簡易判決
處刑，爰不經通常審判程序，判決如下：
    主      文
王俞又犯傷害罪，處拘役參拾伍日，如易科罰金，以新臺幣壹仟
元折算壹日。
    事實及理由
一、本案犯罪事實及證據，除證據部分另應補充增列「被告王俞
    又於本院準備程序中之自白（見本院審訴字卷第39頁）」外
    ，其餘均引用檢察官起訴書之記載（如附件）。
二、論罪科刑之依據：
　㈠按家庭暴力防治法所定家庭成員，包括下列各員及其未成年
    子女：配偶或前配偶；而所稱之「家庭暴力」，係指家庭成
    員間實施身體或精神上不法侵害之行為；而該法所稱之「家
    庭暴力罪」，謂家庭成員間故意實施家庭暴力行為而成立其
    他法律所規定之犯罪，家庭暴力防治法第3條第1款、第2條
    第1、2款分別定有明文。經查，被告王俞又與告訴人陳彥仰
    具家庭暴力防治法第3條第1款所稱之家庭成員關係，此有告
    訴人個人戶籍資料查詢結果表在卷可稽（見本院審訴字卷第
    19頁）。是核被告所為，係犯刑法第277條第1項之普通傷害
    罪，屬家庭暴力防治法第2條第2款之家庭暴力罪（起訴書論
    罪部分漏未敘及，應予補充），惟因家庭暴力防治法對於家
    庭暴力罪並無科處刑罰規定，自應依刑法傷害罪加以論罪科
    刑。
　㈡被告徒手毆打告訴人耳光2下，係於密切接近之時地實施，各
    行為之獨立性極為薄弱，依一般社會健全觀念難以強行分離
    ，且係侵害同一法益，在刑法評價上，以視為數個舉動之接
    續施行，合為包括之一行為予以評價，較為合理，故屬接續
    犯。
　㈢爰以行為人之責任為基礎，審酌被告並無前科，此有臺灣高
    等法院被告前案紀錄表可佐，素行良好。其因故與告訴人發
    生口角爭執，未能克制情緒即率予傷害告訴人之身體，所為
    誠屬不該；惟念其犯後坦承犯行，態度尚可；參以被告尚未
    與告訴人達成和解之情形（見本院審訴字卷第38頁），併審
    酌被告自述目前為博士班在學生之智識程度、職業為董事長
    特助、月薪新臺幣25萬元、未婚、需撫養1名未成年子女及
    雙親等家庭生活經濟狀況（見本院審訴字卷第40頁）；併考
    量其犯罪之動機、目的及手段、本案情節、告訴人傷勢及所
    受之侵害程度等一切情狀，爰量處如主文所示之刑，並諭知
    易科罰金之折算標準，以資懲儆。　
三、依刑事訴訟法第449條第2項、第3項、第454條第2項，刑法
    第277條第1項、第41條第1項前段，刑法施行法第1條之1第1
    項，逕以簡易判決處刑如主文。
四、如不服本判決，得自收受送達之翌日起20日內向本院提出上
    訴狀，上訴於本院第二審合議庭。（須附繕本）
本案經檢察官邱曉華提起公訴，檢察官王巧玲到庭執行職務。
中　　華　　民　　國　　110 　年　　7 　　月　　30　　日
  　　　　　　　　刑事第二十二庭  法　官　葉詩佳
上正本證明與原本無異。 
如不服本判決應於收受送達後20日內向本院提出上訴書狀，並應
敘述具體理由；其未敘述上訴理由者，應於上訴期間屆滿後20日
內向本院補提理由書（均須按他造當事人之人數附繕本）「切勿
逕送上級法院」。告訴人或被害人如對於本判決不服者，應具備
理由請求檢察官上訴，其上訴期間之計算係以檢察官收受判決正
本之日期為準。 
                                  書記官  巫佳蒨 
中　　華　　民　　國　　110 　年　　7 　　月　　30　　日
附錄本案論罪科刑法條全文：
中華民國刑法第277條
傷害人之身體或健康者，處5年以下有期徒刑、拘役或50萬元以
下罰金。
犯前項之罪，因而致人於死者，處無期徒刑或7年以上有期徒刑
；致重傷者，處3年以上10年以下有期徒刑。
附件：
臺灣臺北地方檢察署檢察官起訴書
                                    110年度偵字第10117號
    被　　　告　王俞又　女　00歲（民國00年0月00日生）
　　　　　　　　　　　　住臺北巿大安區○○街00巷0號0樓
                        居臺北市○○區○○○路0段000巷0
　　　　　　　　　　　　弄00號0樓
　　　　　　　　　　　　國民身分證統一編號：Z000000000號
上列被告因家庭暴力之傷害案件，已經偵查終結，認應該提起公
訴，茲將犯罪事實及證據並所犯法條分敘如下：
　　　　犯罪事實
一、王俞又與陳彥仰係離婚夫妻，2人間具有家庭暴力防治法第3
    條第1款之家庭成員關係。王俞又於民國109年7月14日18時2
    8分許，在臺北巿大安區羅斯福路3段261之1號大樓騎樓處，
    與陳彥仰因子女照護問題發生爭執，詎王俞又基於傷害人身
    體之犯意，接續徒手毆打陳彥仰耳光2下，致陳彥仰受有臉
    部及左耳挫傷之傷害。
二、案經陳彥仰訴由本署偵辦。
　　　　證據並所犯法條
一、證據清單及待證事實：
編號 證據清單 待證事實 1 被告王俞又於偵查中之供述 被告坦承於上開時、地與告訴人陳彥仰發生口角之事實。 2 證人即告訴人陳彥仰於本署偵查中之證述 1.證明告訴人於上揭時、地遭被告王俞又徒手毆打之事實。 2.告訴人因而受有臉部及左耳挫傷傷害事實。 3 郵政醫院診斷證明書 證明告訴人於109年7月15日就診，受有臉部及左耳挫傷傷害事實。 4 現場監視器影像光碟1片、被告與告訴人對話內容錄音光碟1片、本署檢察事務官勘驗報告1份 1.被告接續徒手毆打告訴人耳光2下之事實。 2.被告與告訴人對話時，陳稱：「我再當眾在所有人前面再打1次」等語，承認曾有動手毆打告訴人之事實。 
二、核被告王俞又所為，係犯刑法第277條第1項之傷害罪嫌。
三、依刑事訴訟法第251條第1項提起公訴。
  　此　  致
臺灣臺北地方法院
中　　華　　民　　國　 110　　年　　4 　　月　　20　　日
                              檢  察  官  邱  曉  華
本件正本證明與原本無異
中　　華　　民　　國　 110 　 年　  4    月　   30 　 日
                              書  記  官  林  孟  萱  
附錄本案所犯法條全文
中華民國刑法第277條
傷害人之身體或健康者，處 5 年以下有期徒刑、拘役或 50 萬
元以下罰金。